# 关于因城市规划土地置换的账务处理

提问人：fgwff 时间：2012-10-18 14:49:34
因城市规划要求，我司需整体搬迁，协议书约定，经济开发区土地储备中心以新城区 10 亩商业用地等价置换我司位于工业园区的7.2亩商业用地。用于置换的新城区13.45亩商业用地予以按程序出让，该宗用地由市国土资源部门委托的土地评估机构进行评估，并以此评估价作为出让起始价，我司参与土地招拍挂。最终成交价中的用于置换的 10 亩商业用地价款由土地储备中心支付给我司，剩余3.45亩土地价款由我司自行承担。 月日市国土资源局发布《国有建设用地使用权拍卖公告》，将位于新城区的13.45亩商业用地挂牌出让，该地块最终由我司竞得，成交价为 3290 万元。另外需支付契税、印花税、拍卖佣金、交易手续费等182.645万元，土地成本共计3472.645万元。其中：（ 1 ）土地储备中心支付3472.645×10/13.45=2581.89万元（其中 1000 万元支付给我司，另1581.89万元由我司委托直接支付给经济开发区财政局）；（ 2 ）我司实际支付3472.645×3.45/13.45=890.755万元（已扣减土地储备中心支付给我司的 1000 万元）。 那么原7.2亩商业用地和新竞拍的13.45亩土地应该如何进行账务处理呢？ 第一种处理方式：新竞拍的13.45亩土地按竞拍成交价及有关税费3472.645万元入账；原7.2亩商业用地因政府收储，收到土地储备中心土地款2581.89万元减去其账面净值269.92万元的差额确认为营业外收入2311.97万元。 第二种处理方式：新竞拍的13.45亩土地按原7.2亩商业用地账面净值269.92万元，再加上实际支付的3.45亩土地款890.755万元，共计1160.675万元入账。

回答人：chenyiwei
回复 fgwff 的帖子
从会计处理角度而言，由于前后两块土地的地理位置、面积、用途等都不同，因此其未来产生现金流量的时间、金额和风险程度等通常认为是具有实质性差异的。因此这种土地置换交易具有商业实质的可能性较大，换入土地应按公允价值初始计量，同时确认被收储的原土地的处置损益。当然，会计上的这一考虑方式可能与税务上对土地置换的处理方式（国家税务总局公告 2012 年第 40 号）不同，需作为财税差异予以调整。

提问人：fgwff 时间：2012-10-19 08:25:45
回复 chenyiwei 的帖子
前后两块土地的位置相距不远（约 1000 米），用途一致。原土地应一次性确认处置损益，还是先确认为递延收益，再按新土地摊销年限逐年转入损益？

回答人：chenyiwei
我理解应一次性确认损益，除非新土地的公允价值显著高于原有土地，且企业未补付差价，此时企业额外获得的土地价值可以视作一项非货币性政府补助，在新土地使用权年限内摊销。